【裁判字號】    92,訴,1141
【裁判日期】    920530
【裁判案由】    偽造文書等
【裁判全文】
臺灣高雄地方法院刑事判決                        九十二年度訴字第一一四一號
    公  訴  人  臺灣高雄地方法院檢察署檢察官
    被      告  乙○○
右列被告因偽造文書等案件，經檢察官提起公訴（九十一年度偵字第一六九七四號）
，本院判決如左：
    主  文
乙○○連續行使偽造私文書，足生損害於他人，處有期徒刑肆月，如易科罰金，以參
佰元折算壹日。
    事  實
一、乙○○與陳嬿淇前為夫妻關係，二人因感情不睦，陳嬿淇乃於民國九十一年二、
    三月間返回娘家居住，而陳嬿淇之父甲○○曾於鳳山新甲郵局開立帳號０一七一
    四一—０號帳戶，並將該郵局帳戶之存摺、印章交由陳嬿淇代為保管，陳嬿淇乃
    將之藏放於高雄縣鳳山市○○路二二六號四樓住處浴室衛生棉內，於九十一年四
    月初某日，乙○○於上址浴室內發現陳嬿淇所藏放之甲○○郵局存摺、印章，竟
    意圖為自己不法之所有而竊取之，得手後，復基於偽造私文書、行使偽造私文書
    及詐欺取財之概括犯意，先後於附表所示之時間，前往如附表所示之郵局，連續
    五次冒用甲○○之名義填具郵政存簿儲金提款單，並盜用竊得之甲○○印章於郵
    政存簿儲金提款單上，偽填提款金額各為新台幣（下同）三千元、三萬元、六萬
    元、三萬元、三萬元，而偽造屬私文書之郵政存簿儲金提款單，進而連續持前開
    偽造之郵政存簿儲金提款單，向不知情之郵局職員提款，足以生損害於甲○○及
    各該郵局，致各該郵局職員陷於錯誤，而如數交付上開金額予乙○○。嗣於九十
    一年四月二十三日，陳嬿淇發現甲○○前開存摺內之存款遭盜領，經向郵局查詢
    並調閱錄影帶後始查悉上情。
二、案經甲○○訴由高雄市政府警察局新興分局報告臺灣高雄地方法院檢察署檢察官
    偵查起訴。
    理  由
一、訊據被告乙○○固坦承於附表所示之時、地，持告訴人甲○○所有之鳳山新甲郵
    局帳號０一七一四一—０號帳戶存摺、印章，向如附表所示之郵局提領如附表所
    示之金錢共計十五萬三千元之事實，惟矢口否認有何公訴人所指之犯行，辯稱：
    伊沒有偷存摺、印章，九十一年二月間，伊太太陳嬿淇離家出走，並將所有的存
    摺、錢都帶走，伊透過電話與岳父甲○○聯絡，說伊要付小孩的保險、學費，需
    要用到錢，伊岳父甲○○口頭答應要借伊錢，並告知伊存摺密碼，要伊自己去領
    錢，後來伊太太陳嬿淇回家要拿衣服，發現存摺不見，就打電話問伊，伊有跟陳
    嬿淇說存摺在伊這裡，及伊向甲○○借錢之事，陳嬿淇就利用這件事威脅伊說要
    離婚云云。
二、經查，右揭事實，業經告訴人甲○○指述：「（如何知道你的郵局的錢被盜領？
    ）我女兒發現的，我女婿才打電話跟我說錢是他領去用掉了。」、「（被告之前
    有無跟你說過，要向你借之事？）從來沒有。」、「（當時他與你女兒感情如何
    ？）他們感情不太好，我有問我女兒，但是他都不願意說，怕我們擔心。」等語
    綦詳（見本院九十二年五月二十日訊問筆錄），核與證人陳嬿淇證述：「（九十
    一年二、三月我申請保護令，就搬回娘家住，我有陸陸續續回凱旋路二六六號四
    樓的住處拿東西，在九十一年四月時發現存摺裡面的錢被領走了，我的存摺、印
    章本來放在浴室衛生棉裡面。」、「（被告有無向你說過要拿存摺之事？）沒有
    ，他也不知道我父親的存摺放在我那裡。」、「（有無跟被告說過存摺密碼？）
    沒有。」、「（卷附取款條上的存款密碼是何人設定的？）是我阿姨幫我父親開
    戶時設定的，是以家裡的電話，我沒有跟被告說過，應該是我阿姨打電話跟我說
    他幫我父親開戶時，他有聽到。」等語相符（見本院九十二年五月二十日訊問筆
    錄），並有存摺影本一紙、查詢最近交易詳情一紙、以局帳號查詢客戶帳務資料
    一紙、郵政儲金匯業局九十一年八月二十六日管九一字第五○六○二七一六七號
    函附之郵政存簿儲金提款單五紙附卷可稽；被告雖以前開情詞置辯，惟此業為告
    訴人甲○○所否認；且被告前於偵查中供稱：「是我提領的，甲○○是我岳父，
    我在領錢之前，有向他借，我是大約在九十一年三月、四月向他說，我並未說要
    向他借多少，銀行存摺及印章是我岳父放在我家已有二、三年，他有說我如要用
    錢時，可以拿去用，他便把密碼告訴我，因在九十一年三月初我太太離家，我在
    九十一年三月間向我岳父說要向他借錢，我岳父把密碼告告訴我，我便去提領，
    我當時並未向我岳父說要借多少錢，我岳父告訴我錢並不可亂用，存摺及印章是
    放我家屋內抽屜內已有二、三年。」等語（見偵查卷第二十五頁背面），其於本
    院審理時卻又稱：「我沒有偷存摺、印章，當初我是向我岳父借錢的，九十一年
    二月我太太離家出走，把所有的存摺、錢都帶走，我透過電話向我岳父聯絡，說
    我要付小孩的保險、學費，所以要用到錢，我岳父口頭上有答應要借我錢，讓我
    自己去領錢，他還告訴我他存摺的密碼，後來我太太回家要拿衣服等物，發現存
    摺不見了，打電話問我，我跟他說存摺在我那裡，我跟岳父借這筆錢，他才利用
    這件事威脅我說要離婚。」、「（有無跟你岳父說要借多少錢？）有跟他說要借
    十五萬元。」等語（見本院九十二年五月二十七日審判筆錄），顯見被告就其向
    告訴人甲○○借款時，究無言明借款之金額及用途一情，說法已有歧異；況以被
    告當時與證人即告訴人甲○○之女陳嬿淇感情不睦，證人陳嬿淇並已於九十一年
    二、三月間即返回娘家居住，在此情形下，告訴人甲○○基於人倫天性，自會對
    被告有諸多不滿，告訴人甲○○是否真有可能仍同意出借如此大額之金錢予被告
    ？再觀諸被告先後五次之提領紀錄，被告係分別於九十一年四月十六日、四月十
    七日、四月十八日、四月十九日、四月二十二日，先後提領各三千元、三萬元、
    六萬元、三萬元、三萬元等情，有存摺影本一紙、查詢最近交易詳情一紙、以局
    帳號查詢客戶帳務資料一紙、郵政儲金匯業局九十一年八月二十六日管九一字第
    五○六○二七一六七號函附之郵政存簿儲金提款單五紙在卷可參，顯見被告係利
    用連續五個工作日前往郵局分次領款（其中九十一年四月二十日為星期六、九十
    一年四月二十一日為星期日），衡情，倘被告真係向告訴人甲○○借款以支付其
    子之保險費、學費，以被告提款時間之密集，可見被告係在短短數日內即有支應
    大額金額之需求，既然如此，被告又不一次提領完畢，而要如此大費周章分次提
    領，是被告所為，實與常情有悖；且由被告先後五次提領之金額各為三千元、三
    萬元、六萬元、三萬元、三萬元觀察，更可見被告第一次提領小額金錢係具有測
    試性質，待測試成功後，始連續大額提領剩餘款項。因之，綜合以上各情判斷，
    告訴人甲○○之指述，應屬可信，被告所辯，均無可採。事證明確，被告犯行，
    洵堪認定。
三、核被告乙○○所為，係犯刑法第三百二十條第一項之竊盜罪、同法第二百十六條
    、第二百十條之行使偽造私文書罪及同法第三百三十九條第一項之詐欺取財罪。
    被告偽造私文書復持以行使，其偽造私文書之低度行為應為行使之高度行為所吸
    收，不另論罪；又其盜用印章為偽造私文書之部分行為，亦不另論罪。又被告前
後多次行使偽造私文書及詐欺取財之行為，均時間緊接，犯罪構成要件相同，顯
    均係基於概括犯意反覆為之，均為連續犯，應各依刑法第五十六條規定，各論以
    一罪，並均依法加重其刑。又被告所犯前開竊盜、行使偽造私文書與詐欺取財三
    罪間，互有方法結果之牽連關係，應從一重之行使偽造私文書罪處斷。爰審酌被
    告正值壯年，不思正常途徑獲得財富，竟盜取告訴人甲○○之存摺、印章，進而
    偽造私文書以盜領告訴人甲○○帳戶內之金錢，行為誠屬不該，且事後亦未賠償
    告訴人甲○○之損失，態度難謂良好等一切情狀，量處如主文所示之刑，並諭知
    易科罰金折算標準，以資懲儆。至上開偽造之提款單，已因交付予郵局收執而非
    屬被告所有，爰不予宣告沒收，併此敘明。
據上論斷，應依刑事訴訟法第二百九十九條第一項前段，刑法第五十六條、第二百十
六條、第二百十條、第三百二十條第一項、第三百三十九條第一項、第五十五條、第
四十一條第一項，罰金罰鍰提高標準條例第一條前段、第二條，判決如主文。
本案經檢察官張啟祥到庭執行職務。
中      華      民      國    九十二    年      五      月     三十     日
                                  臺灣高雄地方法院刑事庭
                                      法  官    曾  淑  娟
右正本證明與原本無異。
如不服本判決，應於判決送達後十日內，向本院提出上訴狀。
                                      書記官    呂  怜  勳
中      華      民      國    九十二    年      五      月     三十     日
附錄本判決論罪科刑法條：
中華民國刑法第二百一十條
偽造、變造私文書，足以生損害於公眾或他人者，處五年以下有期徒刑。
中華民國刑法第二百一十六條
行使第二百十條至第二百十五條之文書者，依偽造、變造文書或登載不實事項或使登
載不實事項之規定處斷。
附表：
┌──┬──────────┬───────────┬─────────┐
│編號│時間                │地點                  │盜領金額          │
│    │                    │                      │（新台幣）        │
├──┼──────────┼───────────┼─────────┤
│一  │九十一年四月十六日下│高雄市新興區○○○路郵│三千元            │
│    │午四時四十一分許    │政總局                │                  │
├──┼──────────┼───────────┼─────────┤
│二  │九十一年四月十七日上│高雄是新興區○○路一三│三萬元            │
│    │午九時五十七分許    │三號新田郵局          │                  │
├──┼──────────┼───────────┼─────────┤
│三  │九十一年四月十八日上│高雄市前金區○○○路一│六萬元            │
│    │午十時三十一分許    │八二號前金郵局        │                  │
├──┼──────────┼───────────┼─────────┤
│四  │九十一年四月十九日上│高雄市三民區○○○街八│三萬元            │
│    │午十一時二十九分許  │四、八六號德智郵局    │                  │
├──┼──────────┼───────────┼─────────┤
│五  │九十一年四月二十二日│高雄市前金區○○○路一│三萬元            │
│    │下午三時十分許      │八二號前金郵局        │                  │
└──┴──────────┴───────────┴─────────┘


司法院資訊處製作；財團法人民間司法改革基金會備份。
